【裁判字號】    97,抗,143
【裁判日期】    970130
【裁判案由】    聲明異議
【裁判全文】
臺灣高等法院民事裁定                   97年度抗字第143號
抗  告  人  甲○○
                        1樓之.
上列抗告人因與相對人第一商業銀行股份有限公司間聲明異議事
件，對於中華民國96年12月12日臺灣板橋地方法院95年度執字第
21278號所為裁定提起抗告，本院裁定如下：
    主  文
原裁定廢棄。
    理  由
一、按不動產所有人設定抵押權後，於同一不動產上，得設定地
    上權或其他權利，但其抵押權不因此而受影響，民法第866
    條定有明文。又不動產所有人設定抵押權後，如與第三人訂
    立租賃契約而致抵押權之價金有所影響，該租賃契約對於抵
    押權人不生效力，抵押權人因屆期未受償，聲請拍賣抵押物
    時，執行法院自可依法以無租賃狀態逕予執行（司法院院字
    第1446號解釋、大法官會議釋字第304號解釋、最高法院74
    年台抗字第227號判例及強制執行法98條第2項但書參照）。
    準此，須不動產之租賃契約訂立於抵押權設定後，執行法院
    始得據以除去租賃權後執行拍賣。
二、經查，本件執行債務人吳昌平於民國93年12月29日因買賣登
    記取得坐落台北縣林口鄉○○○路○段96巷15號11樓之房屋
    暨坐落之基地持分（下稱系爭不動產）之所有權，並於同日
    為債權人第一商業銀行股份有限公司設定本金最高限額新台
    幣（下同）380萬元之抵押權，有土地暨建物登記簿謄本附
    卷可稽。而系爭不動產前經吳昌平之前手即原所有權人陳志
    堅出租與抗告人，租期自92年12月1日至94年11月30日止（
    下稱第一次租約），嗣吳昌平於第一次租約租期未滿前之94
    年6月1日與抗告人另訂租約，租期自94年6月1日起至97 年5
    月31日止，此有抗告人提出土地暨建物所有權狀、租賃契約
    書各2份為證，並有台北縣政府警察局新莊分局95年7月28日
    北縣警新刑字第0950026682號函檢附之房屋租賃契約書在卷
    足憑。則依民法第425條之買賣不破租賃原則，原出租人陳
    志堅於租賃物交付抗告人占有使用後，將系爭不動產所有權
    讓與吳昌平，第一次租約對於受讓人吳昌平仍繼續存在，而
    吳昌平復於第一次租約租期未滿前再與抗告人另行訂約更新
    租期，其間之租賃關係存續並未中斷。是抗告人主張其於本
    件抵押權設定前即承租系爭不動產，衡情尚非無據。則原法
    院以系爭不動產經以底價438萬元定期96年10月23日第1次拍
    賣，無人應買，因認此項租賃關係已影響上開抵押權，逕以
    執行命令將此租賃權除去，核與首開說明，尚有未合。抗告
    意旨據此指摘原裁定不當，求予廢棄，非無理由。爰由本院
    廢棄原裁定發回原法院另為妥適之處理。
三、據上論結，本件抗告為有理由，爰裁定如主文。
中    華    民    國    97    年    1     月    30    日
                    民事第十四庭
                        審判長法  官 張  蘭
                              法  官 黃麟倫
                              法  官 鄭純惠
正本係照原本作成。
本裁定除以適用法規顯有錯誤為理由，並經本院許可外，不得再
抗告。如提起再抗告，應於收受後10日內委任律師為訴訟代理人
向本院提出再抗告狀。並繳納再抗告費新台幣１千元。
中    華    民    國    97    年    1     月    31    日
                              書記官 劉麗芬


司法院資訊處製作；財團法人民間司法改革基金會備份。
